臺灣高等法院刑事裁定
109年度交聲再字第9號
再審聲請人  
即受判決人  詹為富



輔  佐  人  詹大為

上列聲請人因過失傷害案件，對於本院88年度交上易字第69號，
中華民國88年10月20日第二審確定判決（起訴案號：臺灣臺北地
方檢察署86年度偵字第15831號，原審案號：臺灣臺北地方法院8
6年度交易字第461號），聲請再審，本院裁定如下：
    主  文
再審之聲請駁回。
    理  由
一、聲請意旨略稱：：(一)本院88年度交上易字第69號判決（下
    稱原判決）理由欄三載稱「被害人程水來雖於88年1月12日
    死亡，惟其死亡時間距車禍事故發生已一年九個月，且其死
    亡原因為急性心肺衰竭等，此有台北市文山區衛生所88年1
    月13日開立死亡證字00-00-00號之死亡證明書影本一紙在卷
    可稽，核被害人之死亡與被告過失行為間無相當之因果關係
    ，此併予敘明」，上開內容依民國76年8月7日公布醫療法施
    行細則第49條規定「醫院、診所對其診治之病人死亡者，應
    掣給死亡證明書。醫院、診所對於就診或轉診途中死亡者，
    應參考原診治醫院、診所之病歷記載內容，於檢驗屍體後，
    掣給死亡證明書。病人非前二項之情形死亡，無法取得死亡
    證書者，由所在地衛生所檢驗屍體，製給死亡證明書。衛生
    所依前項規定檢驗屍體，得商洽原診治之醫院、診所，提供
    病歷摘要或診斷書參考，原診治之醫院、診所不得拒絕。第
    一項至第三項所定情形，遇有非病死或可疑為非病死者，應
    報請檢察機關依法相驗」？（二）依76年8月7日公布醫療法
    施行細則第49條第3項、第4項規定，查104年12月28日中央
    健康保險署健保北字第1041062586號書函記載「主旨：有關
    台端函詢程水來先生申請重大傷病證明事宜…。說明：三、
    經查當事人程水來先生已逝世，依規定應由當事人直系親屬
    或直系親屬委託授權並檢附相關證明文件始得申請…」，以
    上記載事項，依照84年3月1日全民健康保險重大傷病證明作
    業須知第2點第1項：保險對象經特約醫院、診所醫師診斷確
    定為重大傷病，得檢具下列文件，向中央健康保險局各分局
    申請發給重大傷病證明：（第2款）保險特約醫院、診所開
    立之診斷證明書。診斷證明書自開立起三十日內有效，逾期
    不予受理申請。（第2項）特約醫院、診所為服務就醫之保
    險對象，得彙總前項所列文件代辦申請重大傷病證明。如為
    爭取時效，得先行造冊以傳真或派專人送達方式報備，前項
    所列文件應於一個月內補送，造冊參考格式如附件一之規定
    ？爰檢具證1：104年12月28日中央健康保險署書函健保北字
    第1041062586號影本，並附具原判決，聲請再審云云。
二、按聲請再審應以再審書狀，敘述理由，附具原判決之繕本及
    證據，提出於管轄法院為之。但經釋明無法提出原判決之繕
    本，而有正當理由者，亦得同時請求法院調取之；法院認為
    聲請再審之程序違背規定者，應以裁定駁回之。但其不合法
    律上之程式可以補正者，應定期間先命補正。刑事訴訟法第
    429條、第433條分別定有明文。所謂敘述理由，係指具體表
    明符合法定再審事由之原因事實而言。所稱證據，係指足以
    證明再審事由存在之證據。倘僅泛言有法定再審事由，而未
    敘明具體情形，或所述具體情形，顯與法定再審事由不相適
    合，或未提出足以證明再審事由存在之證據，均應認聲請再
    審之程序違背規定（最高法院102年度台抗字第615號裁定意
    旨參照）。次按再審之聲請，經法院認無再審理由，而以裁
    定駁回者，不得更以同一原因聲請再審，刑事訴訟法第434
    條第3項定有明文。又按刑事訴訟法施行法第7條之8第2項規
    定：「前項情形，經聲請人依刑事訴訟法第431條第1項撤回
    ，或經法院依刑事訴訟法第434條第1項裁定駁回後，仍適用
    刑事訴訟法第431條第2項、第434條第2項規定」，參照立法
    理由說明：「第1項情形，於104年1月23日修正通過之刑事
    訴訟法施行後聲請再審，經聲請人撤回或經法院認為無再審
    理由而裁定駁回者，既經法院依修正後新法加以審酌，為避
    免以同一事由重複聲請再審，浪費司法資源，自仍有適用第
    431條第2項、第434條第2項規定之必要」。其中所稱「同一
    原因」，係指同一事實之原因而言（最高法院24年度總會決
    議參照）。
三、經查：
(一)再審聲請人詹為富雖附具原判決之繕本，並以上開理由對原
    判決聲請再審，惟其所提出之證據即衛生福利部中央健康保
    險署104年12月28日健保北字第1041062586號書函，係詹大
    為函詢程水來申請重大傷病證明事宜而經該署回覆：因程水
    來已逝世，應由其直系親屬或直系親屬委託授權並檢附相關
    證明始得申請等語，觀其內容亦非屬證明本件再審聲請人所
    主張之再審事由存否之證據。且再審聲請人前已多次以同一
    理由聲請再審，分別經本院以108年度交聲再字第37號、107
    年度交聲再字第3號、106年度交聲再字第4、28、38、44、4
    8、56號、105年度交聲再字第6號、第40號、第45號、第52
    號、104年度交聲再字第58號等，認為無理由或不合法而裁
    定駁回，有各該裁定及本院前案紀錄表在卷可稽，詎聲請人
    猶以同一原因及事證聲請再審，依據上開說明，其聲請再審
    程序顯然違背規定，且無從補正，其此部分聲請不合法，應
    予駁回。
(二)至聲請意旨抄錄76年8月7日醫療法施行細則第49條、84年3
    月1日全民健康保險重大傷病證明作業須知第2點之內容，主
    張本件有再審事由。惟按刑事訴訟法第420條第1項第6款，
    規定有罪判決確定後，「因發現新事實或新證據，單獨或與
    先前之證據綜合判斷，足認受有罪判決之人應受無罪、免訴
    、免刑或輕於原判決所認罪名之判決者」，為受判決人之利
    益，得聲請再審。同條第3項規定：「第一項第六款之新事
    實或新證據，指判決確定前已存在或成立而未及調查斟酌，
    及判決確定後始存在或成立之事實、證據。」此所稱「證據
    」，雖包含證據方法與證據資料，但析其種類，一般不出人
    證（含被告、共同被告與證人）、物證、書證、鑑定及勘驗
    等五項。而聲請意旨提出之76年8月7日公布醫療法施行細則
    第49條、84年3月1日全民康保險重大傷病證明作業須知第2
    點，非為發現真實而認定事實之基礎素材，而非證據方法或
    證據資料甚明，亦與刑事訴訟法第420條、第421條所列各款
    再審事由不符，聲請人執此提起再審，難謂可採。
四、綜上所述，聲請人或以同一原因重複聲請再審，而與法定程
    式不合；或所提出者並非「證據」，亦與刑事訴訟法第420
    條第1項第6款、第3項之新事實、新證據，及同法第420第1
    項、第421條之各聲請再審要件不符，此部分再審之聲請非
    有理由，應予駁回。末按聲請再審之案件，除顯無必要者外
    ，應通知聲請人及其代理人到場，並聽取檢察官及受判決人
    之意見。但無正當理由不到場，或陳明不願到場者，不在此
    限。前項本文所稱「顯無必要者」，係指聲請顯屬程序上不
    合法且無可補正或顯無理由而應逕予駁回，刑事訴訟法第42
    9 條之2、法院辦理刑事訴訟案件應行注意事項第177條之4
    定有明文。本件再審聲請既有前開程序違背規定之處，其餘
    主張亦顯無理由而應逕予駁回，已如上述，本院認無通知聲
    請人到場之必要，附此敘明。
據上論斷，應依刑事訴訟法第433條、第434條第1項、第2項，裁
定如主文。
中　　華　　民　　國　　109 　年　　4 　　月　　30　　日
　　　　　　　　　刑事第八庭　審判長法　官  陳世宗
　　　　　　　　　　　　　　　　　  法　官  呂寧莉
　　　　　　　　　　　　　　　　　  法　官  周明鴻
以上正本證明與原本無異。
不得抗告。
                                    書記官  謝雪紅
中　　華　　民　　國　　109 　年　　4 　　月　　30　　日